臺灣高雄地方法院刑事判決　　　　　　　　　　　　九十二年度易字第一六一八號
　　公　訴　人　臺灣高雄地方法院檢察署檢察官
　　被　　　告　丁○○
　　選任辯護人　王正嘉律師
右列被告因業務侵占案件，經檢察官提起公訴（九十一年度偵續字第一四○號），本
院判決如左：
    主  文
丁○○行使偽造私文書，足以生損害於他人，處有期徒刑肆月，如易科罰金，以參佰
元折算壹日；又意圖為自己不法之所有，而侵占對於業務上所持有之物，處有期徒刑
陸月，如易科罰金，以參佰元折算壹日。應執行有期徒刑玖月，如易科罰金，以參佰
元折算壹日。
    事  實
一、丁○○與戊○○合夥經營允順清潔企業社（下稱允順企業社、址設高雄市○○區
    ○○路一三二號十二樓、以丙○○○為名義負責人），又允順企業社在台灣銀行
    所開立之帳戶，需在提款條上兼蓋有允順企業社印文及丙○○○印文後始能領款
    ，而平日該企業社印章係由丁○○保管，丙○○○印章係由戊○○保管，該存摺
    則由該企業社會計己○○保管，合先敘明。詎丁○○竟基於為自己不法所有之意
    圖，及行使偽造私文書之犯意，先以欲發放該企業社員工薪資為由，於民國九十
    一年四月十日上午十一時三十分許，要求不知情之楊美悻攜帶所保管之允順企業
    社存摺至台灣銀行大昌分行與其見面，並藉口欲發放員工薪資，而要求己○○交
    付上開存摺，復未經戊○○或丙○○○同意，持於不詳時間、地點，以不詳方法
    取得之丙○○○印章及其保管之允順企業社印章加蓋於提款條上，用以表示確係
    經丙○○○或其印章持有人戊○○本人同意領款之私文書而偽造之，嗣並連同前
    開存摺一併持之向不知情之台灣銀行某承辦人員行使之，使該承辦人員因而陷於
    錯誤，並如數給付提款條上所填載之金額新台幣（下同）一百七十七萬元，足以
    生損害於丙○○○、戊○○及該台灣銀行等之權益。
二、丁○○另基於意圖為自己不法所有之犯意，於九十年四月十日晚間十一時許（檢
    察官誤為十三日晚上九時十分許），前往上開允順企業社，將其業務上所持有之
    電腦（含主機、螢幕）一台、列表機一台、支票二紙（一紙票號0000000
    號、金額二十萬元，一紙票號0000000號、金額十二萬五千元）等物，均
    予取至其高雄市苓雅區○○○路七十巷九號住處，而侵占入己，據為己有。嗣因
    允順企業社員工向戊○○反應未取得當月薪資及發現上開物品遭人取走，而報警
    處理，始循線查知上情。
三、案經丙○○○訴由高雄市政府警察局三民第一分局報請台灣高雄地方法院檢察署
    檢察官偵查起訴。
    理  由
一、訊據被告丁○○固坦承確於犯罪事實欄一所載之時間、地點，持自己○○處取得
    之允順企業社存摺、已蓋有丙○○○印文一枚及之後加蓋允順企業社印文一枚之
    提款條，領取允順企業社帳戶內之一百七十七萬元，及於犯罪事實欄二所載之時
    間、地點，取走前開業務上所持有之允順企業社物品等情，然矢口否認有何犯罪
    事實欄一所載之盜用丙○○○印章、行使偽造私文書及詐欺犯行、犯罪事實欄二
    所載之業務侵占犯行，辯稱：（一）前開提款條上丙○○○印文是戊○○蓋的，
    並非伊盜用丙○○○印章後蓋的，（二）因與戊○○有債務糾紛，提領上開款項
    及取走上開物品的目的均係為逼戊○○出面解決，並無為自己不法所有之意圖云
    云。經查：（一）被告確有前開犯罪事實欄一所載盜用丙○○○印章（在提款條
    上蓋用丙○○○印文一枚）、行使偽造提款條，及詐領一百七十七萬元等情，除
    經被告陳述部分事實已如前述外，業據告訴人丙○○○於警詢及偵查中指陳在卷
    ，復經證人戊○○、己○○於警詢及偵審中均證明確，此外，復有台灣銀行現金
    收取付出或換鈔交易登記單、台灣銀行法人戶全行通用存戶印鑑卡（影本）等在
    卷可資佐憑。至被告雖始終否認盜用丙○○○印章，而以提款條上丙○○○的印
    文係戊○○所蓋一節為辯，然證人戊○○已屢於偵審中堅決否認上情並結稱：未
    在該提款條上蓋丙○○○印文等語明確，則上開提款條上丙○○○印文是否係戊○○所蓋，抑或係被告私自盜蓋，已非無疑，再參以證人己○○於本院審理時所
    陳：（領款的程序）均係由伊先拿提款條填妥金額後，再拿給戊○○蓋章，最後
    才帶到銀行讓被告蓋章等語，亦徵被告所言已與該企業社領款程序相悖，而顯有
    不尋常之處，且被告復始終無法提出任何證據以實其說，從而，證人戊○○前開
    所言自較被告前開所辯為可採，是以，被告所執提款條上丙○○○之印文應係被
    告盜用丙○○○印章後私自蓋用甚明。又被告雖再以領取前開款項目的僅為逼迫
    戊○○出面，而無不法所有意圖一節為辯，然參以被告自陳：領取上開款項後，
    即將其中一百萬元以其太太名義在高雄市第三信用合作社設定定存、三十萬元存
    入高雄市第二信用合作社苓雅分社活期儲蓄存款帳戶、二十萬元存入高雄市第三
    信用合作社苓雅分社活期儲蓄存款帳戶做為家中開銷之用、二十二萬元清償之前
    積欠朋友的債務：：等語，並提出前開信用合作社交易明細、存摺影本為憑，則
    被告於領款同（十）日（參前開交易明細及存摺影本）旋即分開三筆金額（一百
    萬元、三十萬元、二十萬元）分別存入前開不同金融機構（高雄市第二信用合作
    社、高雄市第三信用合作社），而非全數存入同一金融機構專款保管，是否能認
    無不法所有意圖，已有疑義，況參以被告復將其中一筆金額（一百萬元）以其妻
    之名義設定為定存，且將另外之二十二萬元用以清償個人債務，均如前述，則被
    告確有不法所有之意圖已彰彰甚明。（二）被告確有前開犯罪事實欄二所載侵占
    業務上所持有電腦、列表機、支票等物之情，除經被告陳述部分事實業如前述外
    ，已經告訴人丙○○○於警詢及偵查中指陳在卷，此外，並有相片一幀、贓物領
    據一紙在卷可參。至被告雖以無不法所有意圖為辯，然參以其所承：已將上開二
    紙支票存入銀行帳戶等語，若被告取走支票係為了逼戊○○出面解決，則被告取
    走前開物品應已足達其目的，然被告竟將前開支票存入銀行帳戶，顯難謂其無不
    法所有之意圖，再被告雖另稱搬走電腦亦有查帳之目的一節，惟證人己○○於偵
    查中已陳：該企業社的會計帳係用手寫的等語（參九十年六月五日偵訊筆錄），
    則被告此部分所辯，亦難採信，從而，堪認被告取走上開物品純係出於為自己不
    法意圖無訛。（三）綜上所述，被告前開所辯，無非為推諉卸責之詞，均不足採
    ，是以，本件事證已臻明確，被告犯行，堪以認定，應依法論科。（四）至被告
    雖聲請傳訊證人即允順企業社現任會計彭惠萍及被告配偶乙○○，惟本院認為證
    人彭惠萍於偵查中已經到庭並就本案證述甚詳，且本案並無傳訊被告配偶乙○○
    之必要，及本案事證已經明確，而均無加以傳訊之必要，併此敘明。
二、（一）核被告於犯罪事實欄一所載盜用丙○○○印章後偽造提款條後並持以行使
    詐領一百七十七萬元之所為，係犯刑法第二百十六條、第二百十條之行使偽造私
    文書罪、同法第三百三十九條第一項之詐欺取財罪，公訴意旨誤認被告此部分所
    為係犯同法第三百三十六條第二項之業務侵占罪，尚有未洽，惟其基本事實同一
    ，本院自應予以審理，並變更起訴法條。被告於提款條上盜蓋丙○○○之印章，
    係偽造私文書之階段行為，不另論罪。又被告偽造前開私文書後復持以行使，其
    偽造之低度行為高度之行使行為所吸收，亦不另論罪。另被告所犯行使偽造私文
    書罪及詐欺取財罪二罪間，有方法結果之牽連關係，應從一重之行使偽造私文書
    罪處斷。（二）核被告於犯罪事實欄二所載侵占業務上所持有之物之行為，係犯
    刑法第三百三十六條第二項之業務侵占罪。（三）被告所犯行使偽造私文書及業
    務侵占二罪，犯意個別，犯罪構成要件互殊，應予分論併罰。爰審酌被告犯罪之
    動機、目的、手段、造成危害之程度、係從事業務之人，竟利用職務之便侵吞前
    開物品、所為均已紊亂允順企業社業務之執行，及犯後態度等一切情狀，分別量
    處如主文所示之刑，並均諭知易科罰金之折算標準，及定其應執行之刑。
據上論斷，應依刑事訴訟法第二百九十九條第一項前段、第三百條，刑法第二百十六
條、第二百十條、第三百三十九條第一項、第三百三十六條第二項、第五十五條、第
五十一條第五款，罰金罰鍰提高標準條例第一條前段、第二條，判決如主文。
本案經檢察官甲○○到庭執行職務
中      華      民      國    九十三    年    三      月      八      日
                              臺灣高雄地方法院刑事第十四庭
                                  審判長法  官  李淑惠
                                        法  官  林俊寬
                                        法  官  黃呈熹
右正本證明與原本無異。
如不服本判決，應於判決送達後十日內，向本院提出上訴狀。
                                        書記官   梁瑜玲
中    華    民    國      九十三      年      三      月      九      日
【附錄本判決論罪科刑法條】
中華民國刑法第二百一十六條
行使第二百十條至第二百十五條之文書者，依偽造、變造文書或登載不實
事項或使登載不實事項之規定處斷。
中華民國刑法第二百一十條
偽造、變造私文書，足以生損害於公眾或他人者，處五年以下有期徒刑。
中華民國刑法第三百三十九條
意圖為自己或第三人不法之所有，以詐術使人將本人或第三人之物交付者
，處五年以下有期徒刑、拘役或科或併科一千元以下罰金。
以前項方法得財產上不法之利益或使第三人得之者，亦同。
前二項之未遂犯罰之。
中華民國刑法第三百三十六條
對於公務上或因公益所持有之物，犯前條第一項之罪者，處一年以上七年
以下有期徒刑，得併科五千元以下罰金。
對於業務上所持有之物，犯前條第一項之罪者，處六月以上五年以下有期
徒刑，得併科三千元以下罰金。
前二項之未遂犯罰之。
